【裁判字號】    97,訴,65
【裁判日期】    970926
【裁判案由】    傷害等
【裁判全文】
臺灣苗栗地方法院刑事判決                97年度訴字第65號
公  訴  人  臺灣苗栗地方法院檢察署檢察官
被      告  丁○○
                    現另案在臺灣臺中監獄苗栗分監執行中
指定辯護人  陳賜良律師
被      告  乙○○
                    現另案在臺灣臺中監獄執行中
指定辯護人  本院公設辯護人己○○
上列被告因傷害等案件，經檢察官提起公訴（96年度偵字第2847
號），本院判決如下：
    主    文
丁○○教唆犯傷害罪，累犯，處有期徒刑壹年，減為有期徒刑陸
月，如易科罰金，以銀元佰元即新臺幣玖佰元折算壹日，供犯
罪所用之改造手槍半成品壹枝沒收。又犯恐嚇危害安全罪，累犯
，處有期徒刑肆月，如易科罰金，以銀元佰元即新臺幣玖佰元
折算壹日，減為有期徒刑貳月，如易科罰金，以銀元佰元即新
臺幣玖佰元折算壹日。應執行有期徒刑柒月，如易科罰金，以銀
元佰元即新臺幣玖佰元折算壹日，供犯罪所用之改造手槍半成
品壹枝沒收。
乙○○犯傷害致人重傷罪，累犯，處有期徒刑年肆月，供犯罪
所用之改造手槍半成品壹枝沒收。
    犯罪事實
一、丁○○前因違反毒品危害防制條例案件，經法院判處有期徒
    刑6 月確定，於民國93年7 月8 日執行完畢；乙○○前因竊
    盜、違反毒品危害防制條例等案件，經法院分別判處有期徒
    刑1 年、有期徒刑8 月、有期徒刑8 月確定，嗣經定執行刑
    為有期徒刑2 年2 月，於93年12月15縮短刑期假釋出監，94
    年3 月10日假釋期滿執行完畢。緣庚○○與其女友丙○○均
    曾受雇於甲○○（經檢察官為不起訴之處分）從事水電工作
    ，嗣甲○○施作水電工程所用工具1 批失竊，於95年2 月底
    某日晚間，請庚○○及丁○○等人幫忙尋找，並表示每尋回
    1 件工具，願支付尋獲者新臺幣（下同）1 萬元。丁○○因
    缺錢花用，復懷疑該批工具為庚○○所竊取，欲令庚○○說
    出該批工具所在，以領取甲○○所承諾之賞金，於95年3 月
    2 日上午，前往苗栗縣頭份鎮○○里○ 鄰○○○路181 巷50
    弄10號戊○○（經檢察官為不起訴之處分）住處，請戊○○
    駕車搭載伊至苗栗縣竹南鎮「找人處理事情」，當時在場與
    戊○○閒聊之乙○○亦有意同行，丁○○即對乙○○告稱「
    順便帶傢伙」，乙○○遂暗自將其所有、槍身槍柄均為金屬
    材質之改造手槍半成品1 枝（業於95年4 月10日23時40分許
    經警另案查扣）藏置隨身攜帶之背包內。隨後，戊○○駕駛
    車牌號碼Q9-0517 號自用小客車搭載丁○○、乙○○，抵達
    苗栗縣竹南鎮中美里10鄰保安林58之10號甲○○住處，丁○○先入內向甲○○聲稱已在苗栗縣頭份鎮尋獲該批工具，請
    甲○○隨伊去找庚○○及查看該批工具，再基於教唆乙○○
    傷害庚○○身體之故意，在甲○○住處外，對乙○○告稱「
    看對方怎樣，該修理就修理」等語，使原無犯罪意思之乙○○起意伺機對與丁○○談判之「對方」實施傷害行為。不久
    ，丁○○、乙○○、戊○○及自行駕駛一輛自用小客車（車
    牌號碼不詳）之甲○○抵達苗栗縣竹南鎮海口里16鄰保安林
    32號丙○○住處，甲○○向庚○○表示該批工具已尋獲，請
    庚○○、丙○○一同前去查看確認，庚○○因而與丁○○、
    乙○○一起搭乘戊○○駕駛之上開小客車外出（庚○○坐左
    後座，丁○○坐右後座，乙○○則坐右前座），甲○○則另
    駕車搭載丙○○跟隨在後。同日10時30分許，戊○○所駕小
    客車行至苗栗縣頭份鎮蘆竹里恆誼化工股份有限公司後方之
    中港溪堤防旁產業道路停車，甲○○所駕小客車暫停附近等
    候，在戊○○所駕小客車內，丁○○要求庚○○承認竊取該
    批工具，庚○○一再否認，丁○○便以「不承認的話，就不
    讓你回去」等語恐嚇庚○○，致其心生畏懼。嗣丁○○、庚○○為該批失竊工具之事激烈爭吵，並有肢體衝突（未致庚○○受傷），乙○○見狀，於能預見在空間狹小之小客車內
    ，從前座轉身持堅硬物體攻擊後座之人身體，容易擊中頭、
    臉部，傷及眼睛即可能造成失明之事實，但未預見之情況下
    ，基於普通傷害之犯意，自背包內取出前述預藏之改造手槍
    半成品，突然轉身朝庚○○揮打1 下，不慎擊中庚○○右眼
    部，庚○○因而受有右眼球破裂之傷害，且其右眼球經修補
    手術治療後仍無視力、無光覺，致生毀敗一目視能之重傷結
    果。
二、案經庚○○訴由臺灣苗栗地方法院檢察署檢察官偵查起訴。
    理    由
一、證據能力之認定：
    卷內所有被告丁○○、乙○○以外之人於審判外之言詞或書
    面陳述，未據檢察官、被告2 人或其辯護人於言詞辯論終結
    前聲明異議，依刑事訴訟法第159 條之5 第2 項規定，應視
    為已經當事人同意作為證據，本院審酌該等陳述作成時之情
    況亦認為適當，依前揭法條第1 項規定，均得為證據。
二、犯罪事實之認定：
  (一)被告丁○○部分：
    1.前開犯罪事實中，有關庚○○與其女友丙○○均曾受雇於
      甲○○從事水電工作，甲○○施作水電工程所用工具1 批
      失竊，於95年2 月底某日晚間，請庚○○、丁○○等人幫
      忙尋找，表示每尋回1 件工具，願支付尋獲者1 萬元部分
      ，業經證人甲○○、庚○○一致證述屬實（95年度他字第
      773 號卷【下稱他字卷】第28至29、89至90頁；96年度偵
      字第2847號卷【下稱偵查卷】第6 至7 、15頁；審理卷第
      113 至116 、136 至137 頁），並有庚○○所提出、甲○○製作之失竊工具清單1 紙可參（他字卷第5 頁）。有關
      丁○○於95年3 月2 日上午前往戊○○住處，請戊○○駕
      車搭載伊至苗栗縣竹南鎮「找人處理事情」，在場與戊○○閒聊之乙○○有意同行，丁○○即對乙○○告稱「順便
      帶傢伙」，乙○○遂暗自將其所有、槍身槍柄均為金屬材
      質之改造手槍半成品1 枝藏置隨身攜帶之背包內，隨後戊○○駕車搭載丁○○、乙○○先前往甲○○住處等情，已
      據證人戊○○、乙○○先後證述明確（他字卷第51至52、
      68至69頁；偵查卷第4 至6 、35至36、42頁；審理卷第14
      9 至150 、152 、159 至161 、216 、221 至222 、228
      至229 頁），並有苗栗縣警察局頭份分局刑事案件移送書
      、內政部警政署刑事警察局槍彈鑑定書各1 件可查（他字
      卷第97至106 頁）。有關丁○○進入甲○○住處後，向甲○○聲稱已在苗栗縣頭份鎮尋獲該批工具，請甲○○隨伊
      去找庚○○及查看該批工具，另於步出甲○○住處時，對
      乙○○告稱「看對方怎樣，該修理就修理」等語乙節，則
      據證人甲○○、乙○○分別證述無訛（他字卷第26頁；偵
      查卷第6 、35頁；審理卷第217 至218 、222 至225 、22
      7 至228 頁）。有關丁○○一行人由甲○○住處轉赴丙○○住處，甲○○向庚○○表示已尋獲該批工具，請庚○○
      、丙○○一同前去查看確認，庚○○因而與丁○○、乙○○一起搭乘戊○○駕駛之上開小客車外出（庚○○坐左後
      座，丁○○坐右後座，乙○○則坐右前座），甲○○另駕
      車搭載丙○○跟隨在後，於同日10時30分許，戊○○所駕
      小客車行至案發現場停車，甲○○所駕小客車亦暫停附近
      等候之情節，亦屢經證人戊○○、甲○○、庚○○、乙○○證述在案（他字卷第3 、26至27、52、68、87、89頁；
      偵查卷第5 至7 、14至15、36頁），並有現場照片2 張可
      佐（他字卷第96頁）。有關丁○○在車內要求庚○○承認
      竊取該批工具，又以「不承認的話，就不讓你回去」等語
      恐嚇庚○○，致其心生畏懼之情節，業據證人庚○○到庭
      指證歷歷（審理卷第120 、134 至135 、139 頁），且與
      證人乙○○於偵查中所稱：聽到丁○○與庚○○用客家話
      在吵架，停車後2 人打起來，「好像是丁○○用客家話跟
      告訴人講，叫他要承認東西是他拿的，不承認的話就不讓
      他回去等類似的內容」等語吻合（偵查卷第36、42頁）。
      有關丁○○、庚○○在車內後座發生爭吵及肢體衝突時，
      坐在右前座之乙○○自背包內取出預藏之改造手槍半成品
      ，突然轉身朝庚○○揮打1 下，擊中庚○○右眼部，致庚○○右眼球破裂，經修補手術治療後仍無視力、無光覺之
      事實，復迭據證人庚○○、戊○○、乙○○證述甚詳（他
      字卷第3 、52、69、87、89頁；偵查卷第5 、15、36、41
      頁；審理卷第154 至156 、218 至220 頁），與證人甲○○於警、偵訊時所稱：伊等了很久沒有動靜，下車走到戊○○所駕小客車旁，就看到庚○○雙手摀住眼部之事件經
      過相符（他字卷第27頁；偵查卷第7 頁），並有長庚紀念
      醫院林口分院診斷證明書2 紙、病情說明函1 件可稽（他
      字卷第94至95頁；偵查卷第39頁）。此等客觀事實，均已
      堪認定。
    2.被告丁○○先對乙○○告稱「順便帶傢伙」，意在預告乙○○「稍後可能有使用器具與人鬥毆之需求」之情況，再
      對乙○○告稱「看對方怎樣，該修理就修理」等語，則顯
      係表達請託乙○○適時「修理」對方（即庚○○）之意思
      ；乙○○於案發當天見到庚○○以前，與庚○○素不相識
      ，復無糾紛怨隙（參照乙○○、庚○○之證述即明，他字
      卷第67至68、88頁；偵查卷第35、42頁），不可能自始便
      有傷害庚○○之意思，其傷害庚○○之犯罪決意，當係聽
      聞被告丁○○前開言語始被喚起；又「帶傢伙修理」他人
      之目的在使人不堪疼痛而屈服、順從，此一目的之達成，
      往往伴隨著他人身體受傷之結果，故被告丁○○以前開言
      語囑咐乙○○時，亦對乙○○將會傷害庚○○身體之事實
      有所認識，由此足認被告丁○○確有教唆傷害之犯意與教
      唆傷害之行為。被告丁○○對庚○○告稱「不承認的話，
      就不讓你回去」等語，顯係以加害自由之事為內容，而通
      知將加害之意旨於庚○○，該當恐嚇行為，庚○○聞言心
      生畏懼，亦足認已致生危害於其安全。又證人甲○○於偵
      查中即陳稱：東西遺失的當天晚上，我有找庚○○、丁○○及另外2 人，說工具找到一樣就1 萬元給他們，可能是
      如此丁○○才這麼關心（偵查卷第7 頁），證人庚○○於
      審理中亦證稱：因為甲○○開出1 萬元的價碼，請我們幫
      他找工具，他們可能就是因為缺錢還是怎樣，隨便找一個
      來當，丁○○就是要我趕快承認，儘快得到這筆獎賞而已
      （審理卷第136 、139 頁），該立場相對之2 人（庚○○
      亦對甲○○提出重傷害告訴）口徑一致地指稱本案係因甲○○承諾提供賞金而發生，可信度極高，故可以推論被告
      丁○○犯罪之動機為缺錢花用，意圖領取甲○○所承諾之
      賞金；惟若被告丁○○明知行為人非庚○○，則即便庚○○曲意承認，亦無助於尋回該批工具，不能使其取得賞金
      ，是應認定被告丁○○主觀上懷疑該批工具為庚○○所竊
      取，欲令庚○○說出該批工具所在，方屬合理。此外，刑
      法第17條之加重結果犯，係指行為人就其故意實行之基本
      犯罪行為，於一般客觀情況下，可能預見將發生一定之結
      果，但行為人因過失而主觀上未預見該結果之發生，乃就
      行為人主觀上意欲實行之基本犯罪行為，及客觀上可能預
      見其結果之發生，二者間因有相當因果關係存在，予以加
      重其刑之法律評價，倘於行為當時，客觀上行為人根本無
      預見其結果發生之可能，即不該當加重結果犯之構成要件
      ，僅能就行為人原有故意犯罪行為，課以普通犯罪之刑責
      （最高法院94年度台上字第3074號判決意旨參照），本案
      乙○○受被告丁○○教唆而實施之傷害行為，固然造成庚○○右眼球破裂，經修補手術治療後仍無視力、無光覺，
      而毀敗一目視能之重傷結果（偵查卷第39頁），惟被告丁○○教唆乙○○傷害之行為，僅止於要求乙○○「帶傢伙
      」、「修理」庚○○，從未指示乙○○攜帶何種「傢伙」
      ，或於何時、何地「修理」庚○○至何種程度，卷內無證
      據證明乙○○曾對被告丁○○或他人提及其所準備之「傢
      伙」為金屬材質之改造手槍半成品（他字卷第53、70頁；
      審理卷第225 至229 頁），證人乙○○亦證稱被告丁○○
      要伊教訓庚○○就「意思意思一下」（審理卷第227 頁）
      ，且於被告丁○○為教唆之際，渠等猶在戊○○住處或甲○○住處，尚未與庚○○會合、共乘1 輛小客車外出，故
      稍後將於何種場合、空間與庚○○進行談判，乙○○將利
      用何種時機以何種器具下手傷害庚○○身體何部位，均屬
      不明，依照當時客觀情形，被告丁○○實不至於預見其教
      唆乙○○傷害庚○○之行為，可能發生使庚○○受前述重
      傷之結果，此由證人庚○○到庭所證：事發時丁○○也愣
      住了（審理卷第140 頁），顯示被告丁○○的確並未料想
      到乙○○會在車內突然用槍枝擊傷庚○○眼部之事實，益
      可獲得佐證，則揆諸前揭說明，被告丁○○所為應不該當
      教唆傷害致人重傷罪之構成要件，僅能論以教唆普通傷害
      之刑責，附此敘明。
    3.被告丁○○雖矢口否認有何教唆傷害及恐嚇犯行，辯稱：
      伊曾向戊○○借2 萬元，當天去甲○○住處是想向甲○○
      借錢還給戊○○，因甲○○表示工具遭竊、無錢可借，且
      甲○○懷疑為庚○○所竊，要去找庚○○，伊才一同前往
      ，在戊○○車內只是基於私交勸說庚○○，未恐嚇庚○○
      ，嗣抵達案發現場時，甲○○走到戊○○車旁與庚○○發
      生口角，自願幫甲○○處理事情之乙○○遂出手攻擊庚○○，伊不曾與乙○○交談，更未指示乙○○帶傢伙修理庚○○等語。惟查，證人戊○○於審理中明確證稱：丁○○
      沒有跟伊借錢，案發當天丁○○請伊駕車外出，也只說沒
      有車子、要去找人，沒有說要去借錢（審理卷第166 至16
      7 頁）；證人甲○○亦一再陳稱：案發當天丁○○至伊住
      處係告知已尋獲該批失竊工具之事，邀伊一同前往查看（
      他字卷第26頁；偵查卷第6 至7 頁），並未提及丁○○有
      開口向伊借錢之舉動；且甲○○早已於日前就每件失竊工
      具懸賞1 萬元，請包括丁○○在內之數人協尋該批工具，
      為證人甲○○、庚○○所一致證述之事實，有如前述，綜
      核上情，顯然被告丁○○原已知悉甲○○工具遭竊及懸賞
      請人尋找之事，案發當天並非欲向甲○○借錢，而係欲取
      得甲○○承諾之賞金，其與甲○○一同外出找庚○○，亦
      係主動邀約而非被動受邀。有關被告丁○○以「不讓你回
      去」等語恐嚇庚○○，致庚○○心生畏懼之事實，已據證
      人庚○○指證歷歷（審理卷第120 、134 至135 、139 頁
      ），儘管庚○○於審理中辯護人詰問時一度證稱：丁○○
      態度比較婉轉，是用勸說的方式，可以算是和事佬等語（
      審理卷第130 頁），其於檢察官詰問時仍稱：因為伊沒有
      承認，氣氛越到後面越不好等語（審理卷第131 至132 頁
      ），經本院命被告丁○○退庭，再行訊問庚○○時，庚○○立即陳稱：丁○○確有出言恐嚇，因為1 個人對3 個人
      ，伊多多少少會害怕，原本是想說案子拖那麼久，盡量替
      他們說一些情等語（審理卷第133 至135 頁），可見其所
      謂「婉轉」、「勸說」、「和事佬」等情狀，並非事件全
      貌，僅係庚○○為避重就輕、迴護被告丁○○所擷取之過
      程片段（衝突尚未升高之際），不足據為對被告丁○○有
      利之認定，況庚○○以被害人身分陳述時，仍表示「沒什
      麼大不了」、對被告丁○○之刑度無意見（審理卷第148
      頁），足見其對被告丁○○並無憎恨之意，不至於設詞加
      以構陷，益徵其所為不利於被告丁○○之證述可以採信。
      又不論依證人甲○○、戊○○、乙○○、庚○○之證詞，
      均顯示甲○○並未於乙○○出手攻擊庚○○之前，走到戊○○所駕小客車旁與庚○○對話或發生口角，乙○○係於
      被告丁○○與庚○○發生爭吵、肢體衝突後即出手攻擊庚○○，甲○○走到車旁則係庚○○遭乙○○打傷眼部以後
      之事（他字卷第27、52、87頁；偵查卷第5 、7 、15、36
      、42頁；審理卷第137 至138 、154 至155 、157 、219
      頁）。有關被告丁○○以「順便帶傢伙」、「看對方怎樣
      ，該修理就修理」等語教唆乙○○傷害庚○○之事實，則
      經證人乙○○於偵查及審理中結證明確，詳如前述，儘管
      乙○○曾於警詢時供稱：持槍敲打庚○○沒有受他人指使
      等語（他字卷第71頁），其於審理中已清楚說明：當時想
      一個人擔，後來覺得自己擔不下來，事情不是我的，是丁○○叫我們去的，不應該自己一個人承擔，所以把事情講
      出來等語（審理卷第223 至224 、231 至233 頁），並證
      稱沒有跟被告丁○○要過錢，也沒有誣賴被告丁○○（審
      理卷第226 、231 頁），再衡酌乙○○雖供出被告丁○○
      為教唆者，卻堅稱被告丁○○不曉得會把庚○○打成重傷
      ，造成重傷是自己不對（審理卷第225 頁），依然承擔明
      顯重於被告丁○○之刑責，可見乙○○亦非因與丁○○有
      何過節私怨始決定指證被告丁○○，其於偵查及審理中所
      為較不利於被告丁○○之證述，仍屬可信。被告丁○○所
      為前開各項辯解，既與其餘證人所述情節均不相符，又無
      其他確切事證足以支持，自均不足採憑。
    4.綜上各節說明，本案事證明確，被告丁○○教唆乙○○傷
      害庚○○身體之犯行洵堪認定，應依法論科。
  (二)被告乙○○部分：
    前開犯罪事實，業據被告乙○○於警詢、偵查中及本院審理
    時坦承不諱（他字卷第67至70頁；偵查卷第35至36、42頁；
    審理卷第45、214 至233 、239 至240 頁），與證人庚○○
    、戊○○於警偵訊及審理中、證人甲○○於警偵訊時證述之
    情節大抵吻合（他字卷第3 、25至29、51至54、86至90頁；
    偵查卷第4 至7 、14至15、41至42頁；審理卷第113 至167
    頁），並有庚○○所提出、甲○○製作之失竊工具清單1 紙
    、長庚紀念醫院林口分院診斷證明書2 紙、病情說明函1 件
    、現場照片2 張及內政部警政署刑事警察局槍彈鑑定書1 件
    可資佐證（他字卷第5 、94至96、100 至106 頁；偵查卷第
    39頁），足認被告乙○○之自白與事實相符。被告乙○○於
    案發當天見到庚○○以前，與庚○○素不相識，復無糾紛怨
    隙，雖丁○○指示伊「帶傢伙」、「修理」庚○○，丁○○
    並未指示乙○○攜帶何種「傢伙」，或於何時、何地「修理
    」庚○○至何種程度，衡情僅係給予庚○○警告、教訓之意
    ，被告乙○○亦僅持改造手槍半成品朝庚○○隨意揮打1 下
    ，非鎖定特定部位反覆攻擊，由此足認其於行為時主觀上本
    無使庚○○受重傷之故意，然在空間狹小之小客車內，從前
    座轉身持堅硬物體攻擊後座之人身體，容易擊中頭、臉部，
    傷及眼睛即可能造成失明之事實，客觀上應為坐在小客車右
    前座、預藏改造手槍半成品準備行兇之被告乙○○所能預見
    ，其因見後座2 人衝突加劇，情急之下，未預見前述事實，
    即自背包內取出前述預藏之改造手槍半成品，突然轉身朝庚○○揮打，擊中庚○○右眼部，致庚○○右眼球破裂，經修
    補手術治療後仍無視力、無光覺，發生毀敗一目視能之重傷
    結果，被告乙○○基於普通傷害之故意而傷害庚○○之行為
    ，與庚○○受重傷之結果間，亦存有相當因果關係。綜上所
    述，本案事證明確，被告乙○○傷害庚○○身體致重傷之犯
    行同堪認定，應依法論科。
三、論罪科刑之理由：
  (一)被告丁○○、乙○○行為後，94年2 月2 日修正公布之刑法
    及刑法施行法，業於95年7 月1 日施行。參酌最高法院95年
    5 月23日刑事庭第8 次會議決議，於刑法修正施行後，應適
    用刑法第2 條第1 項之規定，就罪刑有關之共犯、未遂犯、
    想像競合犯、牽連犯、連續犯、結合犯，以及累犯加重、自
    首減輕暨其他法定加減原因（如身分加減）與加減比例等一
    切情形，綜其全部罪刑之結果，為「從舊從輕」之比較；易
    科罰金之折算標準，應依刑法第2 條第1 項之規定，適用最
    有利於行為人之法律。本案與被告丁○○「罪刑有關」之法
    律變更部分，經比較修正前、後刑法之規定，修正後刑法並
    未有利於被告丁○○（詳見附表），應適用被告丁○○行為
    時之修正前刑法；易科罰金之折算標準，依修正前刑法第41
    條第1 項前段、修正前罰金罰鍰提高標準條例第2 條及現行
    法規所定貨幣單位折算新臺幣條例第2 條規定，以新臺幣3
    百元以上9 百元以下折算1 日，依修正後刑法第41條第1 項
    前段規定，則以新臺幣1 千元、2 千元或3 千元折算1 日，
    比較修正前、後規定，仍以修正前刑法較有利於被告丁○○
    ，亦應適用修正前刑法第41條第1 項前段規定。至於刑法第
    47條有關累犯之規定雖經修正，因被告丁○○、乙○○均係
    故意犯本案之罪，不論按修正前或修正後規定，其等所為均
    構成累犯，該部分修正對被告2 人不生有利或不利之情形，
    是有關累犯之成立要件與法律效果，應依一般法律適用原則
    ，適用裁判時之修正後刑法第47條第1 項規定，附此敘明。
  (二)被告丁○○所為，係教唆犯刑法第277 條第1 項之傷害罪，
    另犯同法第305 條之恐嚇危害安全罪。被告乙○○所為，則
    係犯刑法第277 條第2 項後段之傷害致重傷罪。
  (三)檢察官於論告時指出：從本案犯罪動機、謀議及傷害行為等
    過程來觀察，被告丁○○與乙○○間顯然係基於共同傷害之
    犯意聯絡，並有傷害之行為分擔等語，主張被告丁○○亦為
    傷害罪之正犯。惟按教唆犯係指僅有教唆行為者而言，如於
    實施犯罪行為之際，當場有所指揮，且就其犯罪實施之方法
    ，以及實施之順序，有所計劃，以促成犯罪之實現者，則其
    擔任計劃行為之人，與加工於犯罪之實施初無異致，即應認
    為共同正犯，而不能以教唆犯論（最高法院45年台上字第47
    3 號判例意旨參照）。查被告丁○○僅有要求乙○○「帶傢
    伙」、「修理」庚○○，從未指示乙○○攜帶何種「傢伙」
    ，或於何時、何地「修理」庚○○至何種程度，已如前述，
    且乙○○於審理中明確證稱其出手攻擊是「臨時打的」、沒
    有跟被告丁○○先交換過意見（審理卷第225 ，226 頁），
    由相關證人陳述與其餘卷證資料，亦不足證明被告丁○○於
    與庚○○發生衝突之當場，有任何指揮乙○○出手攻擊之行
    為，綜合以觀，就乙○○實施之傷害犯罪，被告丁○○僅為
    教唆行為人，而非當場指揮或擔任計劃行為之人，揆諸前揭
    說明，應對被告丁○○論以教唆犯，而非共同正犯，檢察官
    所陳尚屬誤會，併此指明。
  (四)被告丁○○、乙○○分別有犯罪事實欄所載之罪刑執行情形
    ，有臺灣高等法院被告前案紀錄表在卷可查，渠等受徒刑之
    執行完畢後，5 年以內故意再犯前開有期徒刑以上之罪，均
    為累犯，各依法加重其刑。
  (五)審酌被告丁○○有違反麻醉藥品管理條例、妨害兵役、賭博
    、贓物、違反毒品危害防制條例等前科，被告乙○○有違反
    麻醉藥品管理條例、違反槍砲彈藥刀械管制條例、違反毒品
    危害防制條例、竊盜、詐欺、偽造文書等前科（審理卷第4
    至35頁臺灣高等法院被告前案紀錄表參照），均素行不良，
    竟不知悔改，被告丁○○因圖得甲○○承諾協尋失竊工具之
    賞金，即指示被告乙○○對其主觀認定之嫌疑人庚○○不利
    ，並以加害自由之事恐嚇庚○○，被告乙○○則因被告丁○○教唆，即起意持改造手槍半成品傷害庚○○，又因小客車
    車內空間狹小，下手不慎，以槍枝擊中庚○○右眼部，造成
    庚○○右眼球破裂而失明之重傷害結果，被告丁○○犯後矢
    口否認全部犯行，耗費相當之司法資源，被告乙○○始終坦
    承犯行不諱，態度尚佳，被告2 人均迄未與庚○○達成民事
    和解或履行賠償義務，惟庚○○對被告2 人之刑度皆無意見
    （審理卷第148 至149 、213 頁），再參酌被告2 人之智識
    程度、生活狀況等一切情狀，就被告丁○○所犯2 罪分別量
    處如主文第1 項所示之刑，就其中恐嚇危害安全罪所處之刑
    諭知易科罰金之折算標準，並定其應執行之刑暨諭知易科罰
    金之折算標準；就被告乙○○所犯之罪則量處如主文第2 項
    所示之刑。
  (六)被告丁○○犯罪在96年4 月24日以前，符合中華民國九十六
    年罪犯減刑條例第2 條第1 項第3 款之減刑規定，爰依上開
    規定，各減其所犯2 罪宣告刑2 分之1 ，併依同條例第9 條
    就減得之刑分別諭知易科罰金之折算標準。
  (七)被告乙○○傷害庚○○身體所用之改造手槍半成品1 枝，為
    被告乙○○所有供犯罪所用之物，已據其供明在卷（他字卷
    第69頁），且經警於被告乙○○另涉犯之槍砲彈藥刀械管制
    條例案件中查扣（他字卷第69、97至106 頁），無證據證明
    業已滅失，爰依刑法第38條第1 項第2 款，對被告2 人連帶
    宣告沒收。
  (八)公訴意旨認被告丁○○亦涉犯傷害致人重傷罪嫌，惟被告丁○○對庚○○受重傷之結果客觀上無預見可能性，已經本院
    認定如前，被告丁○○此部分犯罪尚屬不能證明，本應諭知
    無罪之判決，惟因傷害致人重傷罪乃普通傷害罪之加重結果
    犯，如果成立，與本案論處之普通傷害罪為實質上一罪，爰
    不另為無罪之諭知，附此說明。
四、適用之法律：
  (一)刑事訴訟法第299 條第1 項前段。
  (二)刑法第2 條第1 項前段、第29條、第277 條第1 項、第2 項
    後段、第305 條、第47條第1 項、第38條第1 項第2 款。
  (三)修正前刑法第41條第1 項前段、第51條第5 款。
  (四)刑法施行法第1 條之1 第1 項、第2 項前段。
  (五)中華民國九十六年罪犯減刑條例第2 條第1 項第3 款、第7
    條、第9 條。
  (六)修正前罰金罰鍰提高標準條例第2 條。
  (七)現行法規所定貨幣單位折算新臺幣條例第2 條。
本案經檢察官洪清秀到庭執行職務。
中    華    民    國    97    年    9     月    26    日
                  刑事第一庭    審判長法  官  劉興浪
                                      法  官  蔡志宏
                                      法  官  羅貞元
以上正本證明與原本無異。
如不服本判決，應於判決送達後10日內向本院提出上訴狀（應抄
附繕本），其未敘述上訴理由者，應於上訴期間屆滿後20日內補
提理由書狀於本院，上訴於臺灣高等法院臺中分院。告訴人或被
害人如對於本判決不服者，應具備理由請求檢察官上訴，其上訴
期間之計算係以檢察官收受判決正本之日期為準。
                                      書記官  王月香
中    華    民    國    97    年    10    月    3     日
附表：
┌────────┬──────────┬──────────┬────────┐
│比較項目        │修正前刑法          │修正後刑法          │比較結果        │
├────────┼──────────┼──────────┼────────┤
│被告丁○○所犯刑│罰金最低額為銀元1 元│罰金最低額為新臺幣  │修正前刑法較有利│
│法第277 條第1 項│即新臺幣3 元以上（第│1,000 元以上，以百元│於被告丁○○    │
│、第305 條之罪主│33條第5 款，併參照現│計算之（第33條第5 款│                │
│刑中罰金刑之最低│行法規所定貨幣單位折│）                  │                │
│額              │算新臺幣條例第2 條）│                    │                │
├────────┼──────────┼──────────┼────────┤
│數罪併罰宣告多數│於各刑中之最長期以上│於各刑中之最長期以上│修正前刑法較有利│
│有期徒刑之定應執│，各刑合併之刑期以下│，各刑合併之刑期以下│於被告丁○○    │
│行刑方法        │，定其刑期。但不得逾│，定其刑期。但不得逾│                │
│                │20年（第51條第5 款）│30年（第51條第5 款）│                │
├────────┴──────────┴──────────┴────────┤
│綜合比較結果：                                                                │
│就與被告丁○○罪刑有關之所犯各罪罰金刑最低額、定應執行刑方法等法律變更部分，修│
│正後刑法之規定並未有利於被告丁○○，應依刑法第2 條第1 項前段，一體適用被告陳永│
│恆行為時之修正前刑法規定。                                                    │
└───────────────────────────────────────┘
附錄論罪科刑法條：
中華民國刑法第277 條
傷害人之身體或健康者，處3 年以下有期徒刑、拘役或1 千元以
下罰金。
犯前項之罪因而致人於死者，處無期徒刑或7 年以上有期徒刑；
致重傷者，處3 年以上10年以下有期徒刑。
中華民國刑法第305 條
以加害生命、身體、自由、名譽、財產之事，恐嚇他人致生危害
於安全者，處2 年以下有期徒刑、拘役或3 百元以下罰金。


司法院資訊處製作；財團法人民間司法改革基金會備份。
